【裁判字號】    95,易,1147
【裁判日期】    951013
【裁判案由】    詐欺
【裁判全文】
臺灣臺北地方法院刑事判決              95年度易字第1147號
    公  訴  人  臺灣臺北地方法院檢察署檢察官
    被      告  丙○○
                乙○○
                        之5
上開被告等因詐欺案件，經檢察官提起公訴（九十五年度偵字第
二三一一號），本院判決如下：
    主  文
丙○○幫助共同意圖為自己不法之所有，以詐術使人將本人之物
交付，累犯，處有期徒刑陸月，如易科罰金，以銀元佰元即新
臺幣玖佰元折算壹日。
乙○○幫助共同意圖為自己不法之所有，以詐術使人將本人之物
交付，處有期徒刑肆月，如易科罰金，以銀元佰元即新臺幣玖
佰元折算壹日。
    事  實
一、丙○○前於民國八十九年間起因竊盜案件，經臺灣新竹地方
    法院以八十九年度易字第一五一號判處有期徒刑四月，經臺
    灣高等法院以八十九年度上易字第三七四七號撤銷原審判決
    ，改判有期徒刑三月確定，並於九十年二月二十七日執行完
    畢，仍不知悔改，與乙○○均雖能預見提供帳戶供他人使用
    可能係供他人作為實施詐欺犯罪之用，竟均基於幫助他人實
    施詐欺之不確定故意，於九十四年十二月間某日，在不詳處
    所，由丙○○、乙○○將以丙○○年籍資料所開立之臺北富
    邦銀行龍山分行帳戶（帳號為000000000000號
    ）之存摺、印章、密碼及提款卡交付與真實姓名年籍不詳之
    成年男子（下稱「甲男」），供作存提款及匯款使用，幫助
    「甲男」及另名真實姓名年籍不詳之成年女子（下稱「乙女
    」共同實施詐欺犯行，「乙女」即於九十五年一月三日某時
    ，致電甲○○，佯稱國泰世華銀行信用卡帳單逾期未繳，因
    甲○○表示並無申辦上開信用卡，「乙女」即指示甲○○撥
    打另一電話處理，甲○○依指示撥打電話後，「甲男」乃向
    甲○○詐稱需操作提款機以繳交信用卡款，使甲○○陷於錯
    誤而依「甲男」之指示操作提款機將新臺幣（下同）五十五
    萬元匯至以張鴻讚名義開立之三重忠孝路郵局帳戶（帳號為
    0000000─一二二一六三號，此帳戶違法部分由檢察
    官另行簽分偵辦），再由「甲男」、「乙女」將上開款項自
    張鴻讚上開郵局帳戶轉匯至丙○○之上開臺北富邦銀行帳戶
    內，甲○○於匯款後發覺有異即報警處理而於同日凍結丙○○上開帳戶，使「甲男」、「乙女」僅以提款卡提得十萬元
    後即因帳戶遭凍結而無法繼續提領，「甲男」即要求丙○○
    、乙○○於九十五年一月五日持丙○○上開臺北富邦銀行帳
    戶存摺、提款卡及印章前往位於臺北市○○○路一六三號之
    臺北富邦銀行提領餘款，而當場經銀行人員王蘭美報警處理
    而為警查獲，並扣得丙○○上開帳戶之存摺、提款卡，甲○○並因而將餘款領回。
二、案經臺北市政府警察局萬華分局報請臺灣臺北地方法院檢察
    署檢察官偵查起訴。
    理  由
一、訊據被告丙○○、乙○○固不否認被告丙○○於上開時間開
    立臺北富邦銀行帳戶而取得上開帳戶之存摺、提款卡及密碼
    後，上開帳戶之存摺、提款卡、印章及密碼即輾轉交付與他
    人，而證人甲○○因遭詐騙而於上開時間將五十五萬元匯入
    張鴻讚上開郵局帳戶，再轉匯至被告丙○○上開臺北富邦銀
    行帳戶，經持提款卡提得十萬元後，被告丙○○、乙○○於
    九十五年一月五日持上開丙○○存摺、提款卡及印章前往臺
    北富邦銀行欲提領剩餘款項而為警查獲等情，惟均矢口否認
    有何幫助共同詐欺之犯行，所辯前後不一，被告丙○○於警
    詢及移送檢察官初訊時先稱：帳戶是借給乙○○，乙○○說
    不會拿去做違法的事，會給伊紅包云云；被告丙○○於本院
    審理中則改稱：因乙○○要幫伊辦理信用貸款，所以伊才將
    帳戶資料交給乙○○，是乙○○硬要拿走伊的帳戶資料，伊
    並不知道要貸多少錢，且乙○○說貸款下來伊可以拿一成，
    剩下由乙○○他們抽走，乙○○並會處理還錢之事宜云云；
    被告乙○○於警詢及移送檢察官初訊時先稱：伊看報紙廣告
    有人要借帳戶，因伊的帳戶大部分都被列為警示帳戶，所以
    才會向丙○○借帳戶云云；被告乙○○於本院審理中又稱：
    因丙○○要辦信用貸款，所以丙○○將帳戶資料交給可以辦
    理財力證明的人，伊只是丙○○之朋友而陪同丙○○去處理
    ，帳戶資料是丙○○自己交給別人的云云，經查：
  (一)證人甲○○於九十五年一月三日因遭「甲男」、「乙女」以
    電話佯稱需操作提款機以繳交信用卡款而陷於錯誤依指示將
    五十五萬元匯入張鴻讚上開郵局帳戶，再經「甲男」、「乙
    女」轉匯至被告丙○○上開臺北富邦銀行帳戶，經人持被告
    丙○○提款卡提得十萬元後，被告丙○○之上開臺北富邦銀
    行帳戶即於同日遭凍結，被告丙○○、乙○○於九十五年一
    月五日一同持被告丙○○上開帳戶之存摺、提款卡前往臺北
    富邦銀行欲提領餘款而為警查獲等情，為被告丙○○、乙○○所不否認，並有證人甲○○、王蘭美證述明確可據，且有
    卷附張鴻讚上開郵局帳戶往來資料及扣案被告丙○○上開臺
    北富邦銀行帳戶存摺往來明細及提款卡可參，足認被告丙○○上開臺北富邦銀行帳戶確曾遭「甲男」、「乙女」作為共
    同實施詐欺犯行之用。
  (二)且本案於九十五一月三日被告丙○○上開臺北富邦銀行帳戶
    遭凍結後由被告丙○○、乙○○於九十五年一月五日一同持
    被告丙○○上開帳戶資料前往銀行欲提領餘款一節，已如前
    述，若如被告丙○○、乙○○前開互相推辭係對方將帳戶資
    料轉交他人而與自己無關云云，則被告丙○○為何不於上開
    臺北富邦銀行帳戶資料遭被告乙○○強行取走時立即前往銀
    行掛失資料並報警處理？被告乙○○又為何於警詢及移送檢
    察官複訊時承認向被告丙○○借得帳戶轉供他人使用？被告
    丙○○、乙○○又豈有可能在自己並無任何利害關係下接受
    「甲男」要求後即迅速一同前往銀行欲提領詐欺餘款？是本
    案應認係被告丙○○、乙○○一同將被告丙○○之帳戶資料
    交與「甲男」使用，較與常情事理相合，被告丙○○、乙○○上開辯解，均難憑採。又一般國人向金融機構開設帳戶，
    並無任何法令限制，若係用於存提款之正當用途，大可光明
    正大自行申請使用，而帳戶之用途係用來存提款項，一旦有
    人收集他人帳戶做不明使用，依一般常識認知，極易判斷乃
    係該隱身幕後之使用人基於使用別人之帳戶，存提款情形可
    不易遭人循線追查之考慮而為，自可產生與不法犯罪目的相
    關之合理懷疑，且依一般稍具知識之人，對於日常生活常見
    之不法之徒，利用他人帳戶以掩人耳目進行之不法行為中，
    最常見者不外乎詐騙他人錢財，而以帳戶作為犯罪工具，是
    存摺、印章、密碼、提款卡等乃係個人重要物件，一般人自
    不會任意交由他人保管，而被告丙○○、乙○○竟將被告丙○○上開臺北富邦銀行帳戶之存摺、印章、密碼及提款卡均
    交予來路不明之「甲男」使用，則被告丙○○、乙○○對該
    收集帳戶之人可能利用帳戶從事詐欺犯罪應可預見其發生，
    而被告丙○○、乙○○仍願意將帳戶資料提供他人使用，足
    見被告丙○○、乙○○於提供帳戶之時，主觀上有幫助他人
    詐欺取財之故意，洵堪認定，被告丙○○上開辯稱其將帳戶
    借給被告乙○○而被告乙○○說是作合法的事云云，顯屬卸
    責之詞，難以採信。至於被告丙○○、乙○○其餘關於信用
    貸款財力證明之辯解，依據現今社會常情，利用合法之途徑
    辦理信用貸款，充其量僅需提供銀行帳號供匯入款項之用，
    並無須提供除帳號以外之帳戶存摺、印章、提款卡及密碼，
    且財力證明係欲貸款之人就自身財力狀況提出說明之資料，
    豈有可能無法自行提出而得合法委由他人代辦？況被告丙○○、乙○○於警詢及移送檢察官初訊時均未曾提及信用貸款
    財力證明之相關辯解，是被告丙○○、乙○○上開關於信用
    貸款財力證明，顯屬事後卸責之詞，均難以憑採。
  (三)綜上所述，本件事證業已明確，被告丙○○、乙○○幫助共
    同詐欺犯行均堪以認定。
二、查被告丙○○、乙○○行為後，刑法業經立法院通過修正，
    於九十四年二月二日經總統公布修正，並自九十五年七月一
    日生效，其中就共同正犯之規定，將正犯之定義由「二人以
    上共同『實施』犯罪之行為」修正為「二人以上共同『實行
    』犯罪之行為」；幫助犯之規定，新法將原規定「幫助他人
    犯罪者，為從犯」修正為「幫助他人實行犯罪行為者，為幫
    助犯」，將幫助犯原採共犯從屬性說之立場修正改採限制從
    屬性；刑法第三百三十九條第一項罰金刑部分，原配合刑法
    第三十三條第五款及罰金罰鍰提高標準條例第一條之規定，
    法定刑為銀元一元以上銀元一萬元以下罰金，而配合新修正
    第三十三條第五款及刑法施行法第一之一條第一項、第二項
    之規定，法定刑為新臺幣一千元以上新臺幣三萬元以下罰金
    ；累犯部分，新法將原規定「受有期徒刑之執行完畢，或受
    無期徒刑或有期徒刑一部之執行而赦免後，五年以內再犯有
    期徒刑以上之罪者，為累犯，加重本刑至二分之一」修正為
    「受徒刑之執行完畢或一部執行而赦免後，五年以內故意再
    犯有期徒刑以上之罪者，為累犯，加重本刑至二分之一」；
    易科罰金部分，新法刪除「因身體、教育、職業、家庭之關
    係或其他正當事由，執行顯有困難者」之要件，並將易科罰
    金之折算標準，由原配合罰金罰鍰提高標準條例第二條（九
    十五年七月一日刪除生效）規定之銀元一百元至銀元三百元
    折算一日，提高為新臺幣一千元、二千元或三千元折算一日
    ，經綜合比較上開法律變更之情形，以九十五年七月一日修
    正生效前之規定對於被告丙○○、乙○○較為有利，依據修
    正後刑法第二條第一項前段之規定，即應適用九十五年七月
    一日修正生效前之上開刑法規定，合先敘明。
三、被告丙○○、乙○○與「甲男」、「乙女」並無實施犯罪之
    犯意聯絡及行為分擔，而「甲男」、「乙女」就上開詐欺犯
    行有犯意聯絡及行為分擔，屬共同正犯，被告丙○○、乙○○基於幫助共同詐欺之意思而提供帳戶供助力促上開共同詐
    欺犯行之實現，應為幫助犯，故核被告丙○○、乙○○所為
    ，均係犯刑法第三百三十九條第一項之幫助共同詐欺取財罪
    。另被告丙○○前所受有期徒刑之宣告及執行完畢之情如犯
    罪事實欄所載，有臺灣高等法院前案紀錄表一份在卷可參，
    被告丙○○於有期徒刑執行完畢後五年內故意再犯本案有期
    徒刑以上之罪，為累犯，應依修正前刑法第四十七條之規定
    加重其刑。而被告丙○○、乙○○均係基於幫助之犯意而為
    共同詐欺構成要件以外之行為，係修正前刑法第三十條第一
    項所定之幫助犯，依修正前刑法第三十條第二項之規定均減
    輕其刑。爰審酌被告丙○○、乙○○均矢口否認犯行，並飾
    詞狡辯，犯後態度不佳，且所為幫助他人共同詐欺取財之犯
    行，擾亂金融社會秩序，對證人甲○○造成損害之程度等情
    狀，分別量處如主文所示之刑，並均依修正前刑法第四十一
    條第一項前段諭知易科罰金之折算標準。
四、臺灣臺南地方法院九十五年度偵字第四八○一號併辦意旨另
    以：被告丙○○明知詐騙集團等不法份子經常利用他人所申
    請之電話等方式獲取不法利益並逃避執法人員之追查，亦知
    提供電話與陌生人士使用常與財產犯罪密切相關，可能被詐
    騙犯罪集團利欲以遂其等恐嚇取財或詐欺犯罪及隱匿、掩飾
    其等犯罪所得財物或財產上利益之目的，竟仍容任所提供之
    電話可能被犯罪集團用以詐欺取財結果之發生，基於幫助他
    人實施詐欺犯罪之不確定故意，於九十四年九月二十九日向
    臺灣大哥大股份有限公司申設0000000000號行動
    電話號碼後，於不詳時間在不詳地點提供與姓名年籍不詳之
    人，以此方式幫助該人詐騙他人財物，該等不詳年籍之人取
    得被告丙○○之上開行動電話號碼後，即與其他不詳年籍詐
    騙集團成員共同於九十四年十月三日上午十一時三十分許，
    利用丙○○提供之上開行動電話號碼，以電話詐財之方式，
    向蘇秀寶佯稱有銀行款項未繳，要求蘇秀寶將錢匯入指定帳
    號之訊息，騙取蘇秀寶於同日上午某時依指示匯款新臺幣十
    二萬六千元至許福顯所申設之臺南市安南郵局帳戶（帳戶違
    法部分經檢察官另行偵辦），而受損害，因認被告丙○○就
    上開部分涉犯幫助詐欺罪嫌而與本案具有裁判上一罪之關係
    等語。然查：行動電話號碼係供作人際往來聯絡之用，交付
    行動電話號碼供他人使用並不當然能預見他人將使用上開行
    動電話從事不法犯罪，與帳戶係用來存提款項而極易產生係
    該隱身幕後之使用人基於不法犯罪目的而使用別人帳戶合理
    懷疑之情況有別，且行動電話號碼交付他人使用而未辦理移
    轉名義人之合法原因及情況，所在多有，實難認將行動電話
    號碼交付他人使用而未辦理移轉名義人之行為人有何幫助犯
    罪之故意，併案部分即難認與本案有裁判上一罪之關係，是
    本院就併案部分自無從併與審理，應退由檢察官另為適當之
    處理。
據上論斷，應依刑事訴訟法第二百九十九條第一項前段，修正後
刑法第二條第一項前段、修正前刑法第三百三十九條第一項、第
三十條第一項前段、第二項、第二十八條、第四十七條、第四十
一條第一項前段，罰金罰鍰提高標準條例第一條前段、第二條，
現行法規所定貨幣單位折算新臺幣條例第二條，判決如主文。
本案經檢察官廖舒屏到庭執行職務
中    華    民    國    95    年    10    月    13    日
                        臺灣臺北地方法院刑事第八庭
                           審判長法  官  陳德民
                                 法  官  孫曉青
                                 法  官  唐于智
上正本證明與原本無異。
如不服本判決，應於判決送達後10日內，向本院提出上訴狀。
                                 書記官  李玟郁
中    華    民    國    95    年    10    月    14    日
附錄本案論罪法條
刑法第339條第1項
意圖為自己或第三人不法之所有，以詐術使人將本人或第三人之
物交付者，處5年以下有期徒刑、拘役或科或併科1000元以下罰
金。


司法院資訊處製作；財團法人民間司法改革基金會備份。
